臺灣高等法院臺南分院民事判決　94年度上易字第148號
上 訴 人　乙　○　○
被上訴人　甲　○　○
上列當事人間請求侵權行為損害賠償事件，上訴人對於中華民國
94年7月8日臺灣嘉義地方法院第一審判決 (94年度訴字第295號
)提起上訴，本院於94年10月18日言詞辯論終結，判決如下：
    主  文
上訴駁回。
第二審訴訟費用由上訴人負擔。
    事實及理由
一、本件上訴人乙○○經合法通知無正當理由未於言詞辯論期日
    到場，核無民事訴訟法第386條各款所列情形，爰依被上訴
    人之聲請，由其一造辯論而為判決，合先敘明。
二、本件上訴人起訴主張：被上訴人明知訴外人陳佩芬係上訴人
    乙○○之妻，竟於民國 (下同)93 年10月間某日及94年1月7
    日上午9時許，分別在上訴人住處及陳佩芬位於嘉義市○○
    路346巷9-1號住處，與陳佩芬發生性行為各一次，被上訴人
    與陳佩芬因此所犯通姦罪，業經原審法院94年度簡上字第73
    號刑事判決各判處有期徒刑3月確定。茲陳佩芬為上訴人乙
    ○○之妻（二人於94年4月29日協議離婚），被上訴人前揭
    通姦行為已侵害上訴人乙○○之配偶身分法益，破壞上訴人
    之婚姻生活圓滿，更蒙受恥笑及羞辱。為此依據民法第184
    條第1項後段、第195條第3項準用同條第1項規定，請求被上
    訴人賠償上訴人所受非財產上之損害新臺幣（下同）100萬
    元及自刑事附帶民事起訴狀繕本送達翌日起至清償日止，按
    週年利率5%計算之利息。原審僅判命被上訴人應給付上訴人
    20萬元，及自94年4月12日起至清償日止，按週年利率5%計
    算之利息（被上訴人對其敗訴部分未聲明不服，已告確定）
    。駁回上訴人其餘之訴。上訴人就其敗訴部分不服提起上訴
    ，而聲明：
    (一)原判決不利於上訴人部分廢棄。
    (二)被上訴人應再給付上訴人80萬元，及自94年4月12日起至
      清償日止，按週年利率5%計算之利息。
    (三)第一、二審訴訟費用由被上訴人負擔。
三、被上訴人則以：上訴人與陳佩芬於93年間早已貌合神離，並
    於93年10月間即協議分居，於94年4月29日離婚，對於被上
    訴人與陳佩芬所為通姦行為，上訴人乙○○實無精神上痛苦
    可言。上訴人與陳佩芬既已分居，上訴人竟仍持有陳佩芬住
    處之鑰匙，而得以於94年1月7日開門進入，發現被上訴人與
    陳佩芬同處一室，不無共謀設計被上訴人之可能。又伊雖擔
    任半天岩紫雲寺監察委員及鄰長等職，但係無給職，所經營
    之小生意，亦僅慘淡經營，收入不高，尚須以微薄收入扶養
    患有重聽並領有殘障手冊之母親江蘇玉鳳，上訴人竟指被上
    訴人家庭收入甚高，要求高額賠償，實在無理由，等語置辯
    。而於本院為駁回上訴之聲明。
四、上訴人主張被上訴人明知訴外人陳佩芬係上訴人之妻（現已
    離婚），仍於93年10月間某日及94年1月7日上午9時許，在
    上訴人住處及陳佩芬位於嘉義市○○路346巷9-1號住處，與
    陳佩芬發生性行為，所犯通姦罪經臺灣嘉義地方法院94年度
    簡上字第73號刑事判決判處有期徒刑3月確定等事實，已為
    被上訴人所不爭執，自屬真實。
五、按因故意或過失，不法侵害他人權利者，負損害賠償責任。
    故意以背於善良風俗之方法，加損害於他人者，亦同，民法
    第184條第1項定有明文。又不法侵害他人之身體、健康、名
    譽、自由、信用、隱私、貞操，或不法侵害其他人格法益而
    情節重大者，被害人雖非財產上之損害，亦得請求賠償相當
    之金額；該規定於不法侵害他人基於配偶關係之身分法益而
    情節重大者，準用之，亦為民法第195條第1項、第3項所明
    定。查被上訴人與陳佩芬間確有前述通姦行為等情，已如前
    述。則是上訴人主張其因被上訴人前述通姦行為，侵害上訴
    人之配偶身分法益，使其遭受鄰人指點、恥笑而受精神上痛
    苦之情，堪可認定。被上訴人雖又以上訴人持有陳佩芬住處
    鑰匙，而得進入房門發現通姦情事，可能與陳佩芬共謀設計
    被上訴人云云，然上訴人主張與陳佩芬分居期間係由陳佩芬
    照顧小孩，上訴人因照顧小孩之便而持有陳佩芬住處鑰匙等
    情，尚與常情相符，實不足作為共謀設計被上訴人之佐證。
    被上訴人對於其抗辯可能遭上訴人與陳佩芬設計云云，復未
    提出任何事證以實其說，其所辯自難採信。另上訴人於93年
    10月間已與陳佩芬協議分居等情，固為上訴人所自承，然上
    訴人與陳佩芬係於94年4月29日始協議離婚，有戶籍謄本在
    卷可參。是在婚姻關係存續中之93年10月間某日、94年1 月
    7日，被上訴人與陳佩芬為通姦行為，自仍屬共同故意以背
    於善良風俗之方法，破壞上訴人之婚姻生活，且侵害上訴人
    基於配偶關係之身分法益而情節重大。是被上訴人抗辯其通
    姦行為不致損害上訴人云云，亦屬無據。被上訴人既與陳佩
    芬通姦，自係以背於善良風俗之方法破壞上訴人之婚姻、侵
    害上訴人基於配偶關係之身分法益而情節重大，上訴人依首
    揭法條規定請求被上訴人賠償其非財產上損害，自屬有據。
六、按慰藉金之賠償，以人格權遭受侵害，使精神上受有痛苦為
    必要，至其核給之標準固與財產上損害之計算不同，惟非不
    可斟酌雙方身分、資力與加害程度，及其他各種情形核定相
    當之數額（最高法院51年台上字第223號判例參照）。查上
    訴人乙○○國中畢業，自承經營小吃生意，月收入約1至2萬
    元，名下有土地一筆約值792,750元，因殘障沒有耕作，另
    有2001年份自小客車一輛，94年4月29日與陳佩芬離婚後，
    單獨撫養2名子女；另被上訴人與其妻、其子同住，以種植
    並販售柳丁、甜柿為業，每月收入不及1萬元，名下有房屋
    一棟、土地7筆約值4,084,826元，1993年份自小客車一輛，
    此有兩造財產所得明細表附呈可稽 (見本院卷第19-23頁、
    第35頁)，本院斟酌上訴人自承與陳佩芬早於93年10月間即
    已協議分居，被上訴人與陳佩芬93年10月間某日、94年1 月
    7日之通姦行為對於上訴人之加害程度，上訴人因此所感受
    之精神上痛苦等一切情狀，及兩造前述經濟情況、社會地位
    ，認上訴人請求被上訴人給付精神慰撫金以20萬元為當。逾
    此部分之請求，即屬無據，應予駁回。
七、綜上所述，被上訴人與陳佩芬通姦，係以背於善良風俗之方
    法，破壞上訴人之婚姻生活，侵害上訴人基於配偶關係之身
    分法益而情節重大。從而上訴人依據民法第184條第1項後段
    、第195條第3項準用同條第1項規定，僅得請求被上訴人賠
    償其非財產上損害20萬元，及自刑事附帶民事起訴狀繕本送
    達翌日即94年4月12日 (見附民卷第6頁)起至清償日止，按
    週年利率5%計算之利息（此部分未據被上訴人上訴，已告確
    定）；至上訴人前開範圍之請求，為無理由，應予駁回，原
    審就此不應准許部分為上訴人敗訴之判決，並駁回其假執行
    之聲請，並無不合。上訴意旨指摘原判決不當，求予廢棄改
    判，為無理由，應予駁回。
八、本件事證已臻明確，兩造所提其餘攻擊、防禦及主張，對判
    決結果均不生影響，爰不一一論述，併此敘明。
九、據上論結，本件上訴為無理由，依民事訴訟法第449條第1項
    、第463條、第385條第1項前段、第78條，判決如主文。
中　　華　　民　　國　　94　　年　　10　　月　　25　　日
　　　　　　　　　民事第二庭　審判長法　官　丁振昌
　　　　　　　　　　　　　　　      法　官　王明宏
　　　　　　　　　　　　　　　      法　官　李素靖
上為正本係照原本作成。
不得上訴。
中　　華　　民　　國　　94　　年　　10　　月　　28　　日
                                    書記官  林鈴香
                                               K
